【裁判字號】    99,中簡上,226
【裁判日期】    990611
【裁判案由】    誣告
【裁判全文】
臺灣臺中地方法院刑事判決           99年度中簡上字第226號
上  訴  人
即  被  告    乙○○
上列上訴人即被告因誣告案件，不服本院臺中簡易庭98年度中簡
字第2399號中華民國99年1月29日第一審刑事簡易判決（聲請簡
易處刑案號：臺灣臺中地方法院檢察署97年度偵字第14862號）
，提起上訴，本院管轄之第二審合議庭判決如下：
    主    文
上訴駁回。
    犯罪事實及理由
一、本案經本院合議庭審理結果，認第一審簡易判決認事用法及
    量刑均無不當，應予維持，並引用第一審判決書記載之事實
    、證據及理由（如附件）。
二、上訴人即被告乙○○（下稱被告）上訴意旨略以：系爭支票
    係甲○○請伊向蔡志遠調借現金新臺幣（下同）30萬元，蔡
    志遠也曾經在法院作證過甲○○知道系爭支票在蔡志遠那裡
    ，是甲○○要求蔡志遠延期支票兌現，因蔡志遠不同意延期
    兌現，以至於甲○○故意申報支票遺失，然而來陷害伊說是
    伊要申報遺失此張支票的，伊是被甲○○陷害的。甲○○所
    開立的支票除了3張各11萬元沒申報遺失，其他所開立支票
    都申報遺失，因甲○○買賣合約已違約，而買賣合約的價款
    是420萬元，但在訂約前，甲○○用德克精密科技有限公司
    名義已向臺灣銀行復興分行貸款750萬元，並未告知伊，已
    涉嫌背信、詐欺，甲○○因怕負責違約金支票兌現，以至其
    餘5張支票申報遺失。甲○○請求伊因德克精密科技有限公
    司要拿到華碩電腦公司訂單，要伊存款到德克精密科技有限
    公司之土地銀行臺中大里分行作業績；伊匯款260萬元有匯
    款單為證，但是甲○○也是到土地銀行大里分行申報遺失並
    將伊所存款餘額領5千元盜領。而甲○○所交給伊土地銀行
    大里分行存摺及公司大小印鑑都在伊保管中並未遺失，甲○
    ○涉嫌侵占及偽造文書，請嚴辦甲○○；伊是遭甲○○陷害
    ，伊相信司法公正，請為被告無罪諭知云云。經查：被告雖
    以蔡志遠曾在法院作證過甲○○知悉系爭支票在蔡志遠那裡
    ，因蔡志遠不同意甲○○之要求延期兌現，甲○○始行申報
    遺失，且甲○○為陷害被告才故意誣指被告曾向伊表示系爭
    支票遺失等語置辯，惟查，證人蔡志遠於97年3月26日臺灣
    臺中地方法院檢察署檢察官偵辦97年度偵字第275號甲○○
    、乙○○涉嫌誣告案件訊問時，係以證人身份結證稱：「（
    問：《提示》知悉AA0000000這張票來龍去脈？）乙○○交
    給我的，因為當時他積欠我們公司的錢，所以我將這張票交
    給蔡志清，後來蔡志清提示遭他人止付掛失支票，這件事之
    後，甲○○曾經找我，他說他知道票在我手上，不過他沒有
    欠我們錢，我當然回他說乙○○欠我們錢，所以可見甲○○
    知道票在我手上，還去掛失止付。（問：何時找你？）發票
    日前2-3天，約96年7月27、28日找我，地點在高雄光華2路
    278號（公司處）。」、「（問乙○○：票明明交付給蔡志
    遠，為何在授權書中寫遺失？）因為蔡志遠說遺失，他說找
    不到，我給他謝昆達的票。（問蔡志遠：有無此事？）沒有
    。明明當時他給我這張60萬的票，我沒有跟他說票不見，他
    當時也沒有找我，是甲○○找我，我跟他說票已經轉給蔡志
    清。」等語（見本院98年度中簡字第2399號刑事簡易第一審
    卷宗第50頁正、背面），且於97年9月23日同案偵查中亦結
    證稱：「（問：這張票是誰提示的？）是蔡志清提示的，因
    為公司欠蔡志清錢，所以將支票拿給蔡志清。（問：你說這
    張票是乙○○給你的？）是，96年8月初在臺北明水路乙○
    ○的住處，由乙○○交給我的，後來票主甲○○有來找我，
    他拿一張委託書給我看，他說他與乙○○之間有糾紛，他們
    有股權交易，然後發生一些糾紛，這就是開給乙○○的票，
    要我先把票抽起來不要去提示，我就打電話給蔡志清，他說
    票已經提示，票已經沒辦法抽。（問：你說的是實話嗎？）
    是，我可以發誓，我之前跟甲○○也有往來，但是沒有直接
    的生意往來，唯一往來的就是這張票。」等語（見本院98年
    度中簡字第2399號刑事簡易第一審卷宗第52頁背面），足見
    證人蔡志遠所證述被告所交付予伊之該紙支票係票號AA0000
    000號、票面金額60萬元之支票，與本件系爭支票係票號AA0
    000000號、票面金額86萬8千元並不相同；另依卷附臺灣臺
    北地方法院檢察署97年度偵字第10117號告訴人高金雲對甲
    ○○、李世榮2人所提告訴詐欺等案件之不起訴處分書所列
    附表即甲○○於96年8月9日與高金雲簽立買賣契約時，當場
    由甲○○所簽發作為保證金之如附表所示8紙支票中，僅編
    號１之支票（即票號AA0000000號）之票面金額為86萬8千元
    ，且亦僅編號５之支票（即票號AA0000000號）之票面金額
    為60萬元，因該2紙支票之票面金額並不相同，證人蔡志遠
    顯無誤認之虞，而甲○○固如被告所辯及證人蔡志遠所證述
    確有前往證人蔡志遠處要求延期兌現票據，然甲○○所欲延
    期兌現之支票顯係票號AA0000000號、票面金額60萬元之支
    票，並非本案之系爭支票甚明，是被告前揭所辯，顯係卸責
    之詞，不足採信；至被告聲請傳訊證人蔡志遠到庭作證欲證
    實甲○○確有前往證人蔡志遠處要求延期兌現支票乙情，因
    證人蔡志遠已於前開證述中結證明確，故無再行傳訊之必要
    。另被告上訴意旨中指述甲○○涉嫌背信、詐欺、侵占及偽
    造文書等罪嫌，因甲○○非本案被告，自非本院審判效力所
    及之對象，附此敘明。
三、從而，原審依據刑事訴訟法第449條第1項前段、第454條第
    2項，刑法第171條第1項、第47條第1項、第41條第1項前段
    ，刑法施行法第1條之1第1項、第2項前段之規定，對被告量
    處有期徒刑3月，如易科罰金，以新臺幣1千元折算1日，其
    認事用法均無不當，量刑亦稱妥適。被告上訴猶執前詞置辯
    ，為無理由，應予駁回。
四、本件被告雖於99年5月28日審判期日前曾具狀表示因同日下
    午3時10分許需至臺灣臺北地方法院檢察署開庭，故請求本
    院更改庭期至7月份，惟本件審判期日係訂定於上午9時開庭
    ，被告係於同日下午3時10分許始需至臺灣臺北地方法院檢
    察署開庭，與本院所訂庭期並無衝庭之情狀，又被告經本院
    書記官以電話聯絡告知仍需準時出庭後，被告仍執意不到庭
    辯論，是被告已經合法傳喚，仍無正當理由不到庭，爰依刑
    事訴訟法第455條之1第3項、第371條規定，不待其陳述，逕
    行判決。
據上論斷，應依刑事訴訟法第455條之1第1項、第3項、第373條
、第368條、第371條，判決如主文。
中    華    民    國    99    年    6     月    11    日
                  刑事第十四庭  審判長  法  官  陳得利
                                        法  官  何世全
                                        法  官  許月馨
上正本證明與原本無異。
本件不得上訴。
                                        書記官 黃美雲
中    華    民    國    99    年    6     月    11    日
附件：
臺灣臺中地方法院刑事簡易判決        98年度中簡字第2399號
聲  請  人  臺灣臺中地方法院檢察署檢察官
被      告  乙○○  男  54歲（民國○○年○月○○日生）
                    身分證統一編號：Ｚ000000000號
                    住臺北市○○區○○路555號15樓之17
                    居臺北市中山區○○○路○段77巷14號
上列被告因誣告案件，經檢察官聲請以簡易判決處刑（97年度偵
字第14862 號），本院判決如下：
    主      文
乙○○犯未指定犯人誣告罪，累犯，處有期徒刑月，如易科罰
金，以新臺幣壹仟元折算壹日。
    犯罪事實及理由
一、本件犯罪事實及證據，除犯罪事實欄一被告乙○○之前科應
    更正為「乙○○前因詐欺案件，經臺灣臺北地方法院以90年
    度易字第546 號判處有期徒刑1 年4 月，上訴後，經臺灣高
    等法院以92年度上易字第2203號駁回上訴而告確定，於民國
    93年10月29日假釋付保護管束，嗣於94年5 月31日因保護管
    束期滿視為執行完畢」；並增列被告於臺灣臺北地方法院檢
    察署97年度偵字第10117 號97年6 月2 日、97年6 月23日偵
    訊時之證詞及證人蔡志遠於臺灣臺中地方法院檢察署97年度
    偵字第275 號97年3 月26日、97年9 月23日之證詞為證據外
    ，餘均引用檢察官聲請簡易判決處刑書之記載（如附件）。
二、又被告於97年12月10日偵查中雖辯稱：「我是跟甲○○說那
    兩張支票我找不到，我沒有說遺失」云云（見臺灣臺中地方
    法院檢察署97年度偵字第14862 號偵查卷第18頁反面），然
    此與其於上開臺灣臺北地方法院檢察署97年度偵字第10117
    號偵查中證述內容已有出入，是否可採，已有可疑，再者，
    縱認被告僅向甲○○陳稱找不到支票乙情屬實，衡之常情，
    陳稱「找不到」，極有可能使人誤認為已遺失，若甲○○因
    而誤認該支票已遺失，為保障其本身為發票人之權益，遂前
    往銀行辦理遺失申報掛失手續，亦難遽認甲○○有何誣告之
    主觀犯意，要可認定。復參諸陳慶芳於偵查中亦陳稱：是被
    告拿該支票給其作票貼，與其一起去辦票貼等語甚明（見同
    上述偵查卷第20頁正反面），益徵被告明知上開支票並未遺
    失甚為灼然，則被告為何不誠實告知甲○○上情，反告以找
    不到云云，實有可疑，益證被告有利用不知情之甲○○行使
    誣告之情堪以認定。被告雖否認犯行，尚不足採。至陳慶芳
    於偵查中雖陳稱：蔡志遠有說甲○○有去高雄要這張新臺幣
    （下同）86萬80 00 元之支票云云，稽核比對證人蔡志遠於
    臺灣臺中地方法院檢察署97年度偵字第275 號97年3 月26日
    、97年9 月23日之證詞足認甲○○去高雄索討者應係另1 張
    60萬元之支票，而非本案之支票甚明，是陳慶芳就此部分所
    述尚有誤會，附此敘明。
三、核被告所為，係犯刑法第171 條第1 項之未指定犯人誣告罪
    。被告利用不知情之甲○○以書面向警察局誣告未指定犯人
    涉犯侵占遺失物罪嫌，為間接正犯。被告有如上揭所載之刑
    案前科及有期徒刑執行記錄，有臺灣高等法院被告前案紀錄
    表在卷可參，為累犯，應依法加重其刑。爰審酌被告前有詐
    欺、公共危險及偽造文書等前科紀錄，有上開前案紀錄表在
    卷可參，素行不佳，犯後矢口否認犯行，且其所為已使他人
    有無端遭受刑事訴追之虞，並虛耗司法資源等一切情狀，量
    處如主文所示之刑，並諭知易科罰金之折算標準以示懲儆。
四、依刑事訴訟法第449 條第1 項前段、第454 條第2 項，刑法
    第171 條第1 項、第47條第1 項、第41條第1 項前段，刑法
    施行法第1 條之1 第1 項、第2 項前段，逕以簡易判決處刑
    如主文。
五、如不服本判決，應於收受送達後10日內向本院提出上訴書狀
    。（須附繕本）
中    華    民    國    99    年     1   月     29    日
                    臺中簡易庭  法  官  蔡美華
以上正本證明與原本無異。
                                書記官  張皇清
中    華    民    國    99    年     1   月     29    日
附錄本案論罪法條全文：
中華民國刑法第171條第1項
未指定犯人，而向該管公務員誣告犯罪者，處1 年以下有期徒刑
、拘役或3 百元以下罰金。
附件：
臺灣臺中地方法院檢察署檢察官聲請簡易判決處刑書      孝股
                                     97年度偵字第14862號
    被      告  乙○○  男  54歲（民國○○年○月○○日生）
                        籍設臺北市○○區○○里○○○路2
                        段77巷14號
                        現居臺北市○○區○○路555號15樓
                        之17
                        國民身分證統一編號：Ｚ000000000號
上列被告因誣告案件，業經偵查終結，認宜以簡易判決處刑，茲
敘述犯罪事實及證據並所犯法條如下：
        犯罪事實
一、乙○○前於民國 92年6月30日，因詐欺案件，經臺灣臺北地
    方法院判處有期徒刑 1年4月，嗣經上訴，於92年9月12日，
    經臺灣高等法院判決駁回確定，並於 94年5月28日執行完畢
    。詎不知悔改，明知由甲○○所開立之發票人：德克精密科
    技有限公司、付款銀行：臺灣銀行復興分行、帳號：000000
    000000號、票據號碼： AA0000000號、面額：新台幣（下同
    ）86萬8000元、發票日期： 96年9月30日之支票（系爭支票
    ），係其交付予陳慶芳，而陳慶芳則於 96年6月29日，以天
    鼎科技有限公司名義，將系爭支票轉讓給華南商業銀行，並
    未遺失。乙○○竟在甲○○向其索討系爭支票時，基於誣告
    之犯意，對甲○○謊稱系爭支票已經遺失，致不知情之甲○
    ○於 96年10月1日，前往臺中市臺灣銀行復興分行申報系爭
    支票遺失。嗣於 96年10月1日，因華南商業銀行提示系爭支
    票遭退票，經臺灣票據交換所臺中市分所函請偵辦，始知上
    情。
二、案經高雄市政府警察局鼓山分局報告偵辦。
        證據並所犯法條
一、訊據被告乙○○矢口否認上揭犯行，辯稱：系爭支票係甲○
    ○拿給伊要向陳慶芳借款30萬元，伊未告知甲○○系爭支票
    遺失，伊僅說找不到等語。經查，被告於臺灣臺北地方法院
    檢察署 97年度偵字第10117號案偵查中，曾以證人身分出庭
    證稱：伊有遺失系爭支票，並請甲○○去報遺失等語，有該
    案不起訴處分書附卷可參，核與證人甲○○於本署偵訊中證
    述相符。而該案被告係以證人身分出庭，其陳述內容自較本
    案之供述可信。且被告既辯稱系爭支票係證人甲○○欲交付
    給陳慶芳借款使用，被告亦確交付系爭支票予陳慶芳，則被
    告豈有再稱「找不到」系爭支票之理？故被告所辯，乃屬事
    後卸責之詞，不足採信。此外，復有遺失票據申報書、前開
    系爭支票、票據交換所退票理由單、掛失止付票據提示人資
    料查報表影本在卷可稽。本件事證明確，被告犯行洵堪認定
    。
二、核被告所為，係犯刑法第171條第1項之未指定犯人之誣告罪
    嫌。被告利用不知情之甲○○，謊報前開支票遺失，應論以
    間接正犯。另被告前於 92年6月30日，因詐欺案件，經臺灣
    臺北地方法院判處有期徒刑 1年4月，嗣經上訴，於92年9月
    12日，經臺灣高等法院判決駁回確定，並於 94年5月28日執
    行完畢，有本署刑案資料查註紀錄表在卷可考，其於前案執
    行完畢 5年之內，故意再犯本件有期徒刑以上之罪，為累犯
    ，請依刑法第 47條第1項之規定，加重其刑。請審酌被告前
    有多項前科，於本案偵查中猶飾詞狡辯，不知悔改，請從重
    量刑，以資警惕。至報告意旨認被告取得上開支票，係基於
    詐欺犯意所得，惟就被告取得該支票之過程，而涉犯詐欺罪
    嫌一情，業經臺灣臺北地方法院檢察署檢察官以97年度調偵
    字第450號、97年度偵續字第495號為不起訴處分，嗣告訴人
    甲○○聲請再議，經臺灣高等法院檢察署檢察長發回續行偵
    查，由臺灣臺北地方法院檢察署以97年度偵續一字第164 號
    偵查中，併此說明。
三、依刑事訴訟法第451條第1項聲請簡易判決處刑。
    此  致
臺灣臺中地方法院
中    華    民    國    98    年     6    月    30    日
                              檢  察  官  陳俊茂
本件正本證明與原本無異
中    華    民    國    98    年    7     月    9     日
                              書記官  陳本真
所犯法條
中華民國刑法第171條第1項：
未指定犯人，而向該管公務員誣告犯罪者，處1年以下有期徒刑
、拘役或3百元以下罰金。
當事人注意事項：
（一）本件係依據刑事訴訟法簡易程序辦理，法院簡易庭得不傳
      喚被告、輔佐人、告訴人、告發人等出庭即以簡易判決處
      刑。
（二）被告、告訴人、被害人對告訴乃論案件，得儘速試行和解
      ，如已達成民事和解而要撤回告訴，請告訴人寄送撤回告
      訴狀至臺灣臺中地方法院簡易庭。
（三）被告、告訴人、被害人對本案案件認有受傳喚到庭陳述意
      見之必要時，請即以書狀向臺灣臺中地方法院簡易庭陳明
      。

司法院資訊處製作；財團法人民間司法改革基金會備份。
